臺灣高等法院刑事裁定　　　　　　　　100年度毒抗字第280號
抗　告　人
即　被　告　羅印孝
上列抗告人因違反毒品危害防制條例案件，不服臺灣臺北地方法
院中華民國100年7月18日裁定（100年度毒聲字第461號），提起
抗告，本院裁定如下：
    主  文
抗告駁回。
    理  由
一、抗告意旨略以：抗告人於民國99年11月某日因毒品案件在永
    和分局製作口供時，當時台北地檢署檢察官要求抗告人配合
    指證藥頭，並簽定證人協議書，協議書載明指證藥頭可減輕
    其刑，當時抗告人也因為已下定決心，遠離毒品，固配合檢
    察官而簽定協議書，現裁定戒治不知原因為何，又何以認抗
    告人有繼續施用毒品之傾向，原裁定應予撤銷云云。
二、聲請意旨略以：被告羅印孝因涉嫌施用毒品，經臺灣台北地
    方法院以100年度毒聲字第192號裁定觀察、勒戒後，認有繼
    續施用毒品之傾向，有法務部矯正署臺北看守所附設勒戒處
    所100年6月29日證明書附卷可稽，爰依毒品危害防制條例第
    20條第2項前段規定，聲請裁定令入戒治處所施以強制戒治
    等語。
三、按觀察、勒戒後，檢察官或少年法院（地方法院少年法庭）
    依據勒戒處所之陳報，認受觀察、勒戒人有繼續施用毒品傾
    向者，檢察官應聲請法院裁定或由少年法院（地方法院少年
    法庭）裁定令入戒治處所強制戒治，其期間為6個月以上，
    至無繼續強制戒治之必要為止，但最長不得逾1年，毒品危
    害防制條例第20條第2項定有明文。
四、經查：
  (一)有無繼續施用毒品傾向之評估標準，並非完全以受勒戒人勒
    戒後之結果為準，勒戒前之各種情況，仍應作為評估之依據
    。而依勒戒處所評分說明手冊規定，係以人格特質、臨床徵
    候及行為表現3項合併計算分數：1.分數100分至71分，判定
    為有繼續施用毒品傾向。2.50分至0分判定為無繼續施用毒
    品傾向。3.70分至51分間判定有繼續施用毒品傾向之原則為
    有下列各項之一者：(1)缺乏病識感或戒治動機者。(2)第一級
    毒品使用者。(3)有煙毒前科者。(4)有礙家庭、社會和諧與安
    寧者。若無以上各項之一，惟判定者認為個案「有繼續施用
    毒品傾向」者，應在「有無繼續施用毒品傾向證明書」詳細
    說明欄內載明，並於綜合判斷項下勾選「有繼續施用毒品傾
    向」。4.分數為50分以下，原本應列為「無繼續施用毒品傾
    向」，但綜合評分者根據臨床實務，有具體事證，認為個案
    「有繼續施用毒品傾向」者，以綜合評分者所評估為準，惟
    須在「有無繼續施用毒品傾向證明書」詳細說明欄載明具體
    事證。而其中之人格特質係依：(1)有無毒品犯罪前科、(2)其
    他犯罪紀錄（竊盜、違反槍砲彈藥刀械管制條例、賭博、妨
    害自由、恐嚇、擄人勒贖、傷害、殺人、公共危險、搶奪、
    強盜、海盜、盜匪罪）；臨床徵候係依尿液檢驗戒斷症狀有
    無多種藥物使用、有無注射使用、使用期間；行為表現係依
    有無情緒低落、喧嘩等、社會功能是否良好、支持系統等；
    作為判斷分數之依據。判定者判定人格特質、臨床徵候及行
    為表現合計3項分數，固係供為判定者判定「有無繼續施用
    毒品傾向」之審酌標準，但非唯一標準。綜合評分者，應根
    據臨床實務，有具體事證，認為個案「有繼續施用毒品傾向
    」者，以綜合評分者所評估為準，有「有無繼續施用毒品傾
    向」評估標準、評分說明手冊可稽。
  (二)本件抗告人即被告羅印孝於偵查時坦承於99年11月22日晚上
    11時許，在台北市○○區○○街232巷1號1樓住處施用第二
    級毒品甲基安非他命，嗣於同年月23日為警查獲採尿送驗，
    ，呈安非他命類（安非他命、甲基安非他命）陽性反應，有
    台灣檢驗科技股份有限公司濫用藥物檢驗報告在卷可證（見
    99年度毒偵字第4106號卷第39頁），並經原審法院以99年度
    毒聲字第192號裁定送勒戒處所觀察、勒戒確定，經聲請人
    即臺灣台北地方法院檢察署檢察官於100年5月27日以99年度
    毒偵字第4106號觀察勒戒處分執行指揮書，送抗告人至法務
    部矯正署臺北看守所附設勒戒處所執行觀察、勒戒。嗣經臺
    灣臺北看守所附設勒戒處所評分結果為，抗告人有毒品犯罪
    相關司法紀錄3筆、其他犯罪相關紀錄4筆、行為觀察中之喧
    嘩1次，而認人格特質得40分；並認其可能有戒斷症狀、無
    多重藥物使用、無注射使用、使用期間超過1年、情緒及態
    度略差，而認臨床徵候得25分；社會功能良好、支持系統為
    分居或離婚狀態，而認環境相關因素得2分，合計67分，綜
    合判斷為「有繼續施用毒品傾向」，有臺灣台北地方法院10
    0年度毒聲字第192號裁定及臺灣臺北地方法院檢察署檢察官
    觀察勒戒處分執行指揮書、法務部矯正署臺北看守所附設勒
    戒處所100年6月29日有無繼續施用毒品傾向證明書、有無繼
    續施用毒品傾向評估標準紀錄表附卷可稽（見99年毒偵字第
    4106號卷第52頁、第56頁至第51頁），則該勒戒處所綜合評
    分者依個案之臨床實務及具體個案，綜合判定抗告人為「有
    繼續施用毒品傾向」，依上開說明，於法尚無不合。
  (三)至於抗告意旨所陳簽定證人協議，可減輕其刑，不必強制戒
    治云云。惟按毒品危害防制條例第17條第1項固規定：「供
    出毒品來源因而查獲其他正犯或共犯者，減輕或免除其刑。
    」，然此項規定係是否得減輕刑事責任之規定。惟本件被告
    施用毒品犯行，核與毒品危害防制條例第20條第2項之規定
    相符，自應循觀察勒戒、強制戒治之程序辦理，並非刑事處
    罰。故抗告人所陳是否得減輕其刑乙節，並不影響認定其執
    行觀察、勒戒後，有無繼續施用毒品之傾向，是否有送戒治
    處所執行強制戒治必要之認定，自不得為拒絕強制戒治之理
    由。
  (四)綜上所述，原審以被告送法務部矯正署臺北看守所附設勒戒
    所執行觀察、勒戒後，經該所綜合評分者依個案之臨床實務
    及具體個案，綜合判定抗告人為「有繼續施用毒品傾向」，
    而裁定被告令入戒治處所施以強制戒治6個月以上，至無繼
    續強制戒治之必要為止，但最長不得逾1年，於法並無不合
    。本件抗告為無理由，應予駁回。
據上論斷，應依刑事訴訟法第412條，裁定如主文。
中    華    民    國   100    年    9     月    26    日
                  刑事第十七庭  審判長法  官  王炳梁
                                      法  官  周明鴻
                                      法  官  黃雅芬
以上正本證明與原本無異。
不得再抗告。
                                      書記官  鄭雅云
中    華    民    國   100    年    9     月    27    日